【裁判字號】    90,台上,7283
【裁判日期】    901129
【裁判案由】    妨害自由
【裁判全文】
最高法院刑事判決                                九十年度台上字第七二八三號
    上訴人  甲○○
右上訴人因妨害自由案件，不服台灣高等法院台南分院中華民國九十年八月三十日第
二審判決（九十年度上訴字第七五三號，起訴案號：台灣嘉義地方法院檢察署八十九
年度偵字第四八八五號），提起上訴，本院判決如左：
    主  文
上訴駁回。
    理  由
按刑事訴訟法第三百七十七條規定，上訴於第三審法院，非以判決違背法令為理由，
不得為之。是提起第三審上訴，應以原判決違背法令為理由，係屬法定要件。如果上
訴理由狀並未依據卷內訴訟資料，具體指摘原判決不適用何種法則或如何適用不當，
或所指摘原判決違法情事，顯與法律規定得為第三審上訴理由之違法情形，不相適合
時，均應認其上訴為違背法律上之程式，予以駁回。本件原判決綜合調查證據之結果
，認上訴人甲○○共同一行為犯有刑法第三百零二條第一項以非法方法，剝奪人之行
動自由罪二罪名之事實，因認第一審判決就此部分論上訴人以上開罪名，處有期徒刑
捌月，為無不合，予以維持，駁回上訴人在第二審之上訴，已詳認定犯罪事實之依
據及憑以認定之理由，並對上訴人否認犯罪之辯詞，如何不足採信，均已依據卷內資
料予以指駁及說明，從形式上觀察，原判決並無違背法令情形。上訴意旨謂：被害人
張清松、謝易錩無論於偵查中或在原審，均分別陳明上訴人未參與毆打，亦未以言詞
恐嚇，足證上訴人確未共犯本件罪行等語，係就原判決已詳為論斷與說明之事項，再
為事實上之爭執，殊非適法之第三審上訴理由。又共同正犯間，非僅就其自己實施之
行為負其責任，並在犯意聯絡之範圍內，對於他共同正犯所實施之行為，亦應共同負
責。本件依原判決所認定之事實，上訴人與共犯蔡鐘豐、蔡永添等人共同妨害張清松
、謝易錩行動自由約三小時又四十分鐘，在該時間內，除始終負責開車外，並在嘉義
蘭潭，嘉義工業職業學校後方空地，二度負責看守謝易錩等情，則原判決認上訴人與
蔡鐘豐等顯有犯意聯絡，行為分擔，而論上訴人以共同正犯，適用法則洵無違誤。上
訴意旨指其行為，充其量，僅該當於幫助犯，尚有誤會。至上訴人是否自車上拉張清
松下車，張清松究乘坐上訴人抑謝易錩所駕之車，張清松、謝易錩所述縱令不一，亦
與判決主旨不生影響。此外，上訴人徒憑己意，對原審職權之適法行使及原判決理由
已詳為論斷之事項，任意爭辯，顯與法定上訴第三審之形式要件不符，其上訴違背法
律上之程式，應予駁回。
據上論結，應依刑事訴訟法第三百九十五條前段，判決如主文。
中      華      民      國     九十     年     十一     月    二十九    日
                              最高法院刑事第六庭
                                  審判長法官  謝  家  鶴
                                        法官  洪  文  章
                                        法官  花  滿  堂
                                        法官  陳  世  淙
                                        法官  洪  佳  濱
      右正本證明與原本無異
                                              書  記  官
中      華      民      國     九十     年     十二     月     十九     日


司法院資訊處製作；財團法人民間司法改革基金會備份。
